臺灣桃園地方法院刑事判決　　　　　100年度交簡上字第107號
上　訴　人
即　被　告　陳清風
上列上訴人即被告因傷害案件，不服本院100 年度桃交簡字第18
17號，中華民國100 年5 月18日所為第一審簡易判決（聲請簡易
判決處刑案號：臺灣桃園地方法院檢察署100 年度偵字第7812號
），提起上訴，本院管轄第二審之合議庭判決如下：
    主  文
上訴駁回。
    事實及理由
一、本案經本院審理結果，認第一審判決以被告陳清風所為，係
    犯刑法第277 第1 項之傷害罪，量處拘役50日，併諭知易科
    罰金之折算標準，其認事用法及量刑均屬妥適，應予維持，
    並引用第一審簡易判決書記載之事實、理由及證據（詳如附
    件）。
二、被告上訴意旨略以：原審判決實屬過重，且本件有證人以及
    證據足以證明本案尚有爭議之處。況告訴人黎嵩山所言之傷
    害與證據不符，被告絕無出拳攻擊告訴人之右眼，告訴人之
    傷害亦非被告所造成云云。
三、證據能力之部分：
  (一)按刑事訴訟法第159 條之2 規定，被告以外之人於司法警察
    （官）調查中所為之陳述，與審判中不符時，其先前之陳述
    具有較可信之特別情形，且為證明犯罪事實存否所必要者，
    得為證據。係以被告以外之人於司法警察（官）調查中之陳
    述，性質上屬傳聞證據，原則上不認其具證據能力，惟該證
    人警詢之供詞倘一昧排除，亦有違實體真實發見之訴訟目的
    ，是以先前與審判中不符之陳述，具有較可信之特別情況，
    且為證明犯罪事實存否所必要者，則例外認有證據能力。至
    被告以外之人於警詢之陳述與審判中相符時，既得逕採用審
    判中之陳述，自無適用此傳聞證據排除例外規定之餘地（最
    高法院99年度台上字第873 號判決意旨參照）。證人即告訴
    人黎嵩山於警詢所言，性質上屬於被告以外之人於審判外所
    為之言詞陳述，原則上並無證據能力，且其已於本院審理時
    到庭具結作證，所言核與其警詢陳述內容大致相符，依據前
    揭說明，黎嵩山於警詢之陳述無證據能力。
  (二)次按92年9 月1 日修正施行刑事訴訟法第158 條之3 規定，
    證人、鑑定人依法應具結而未具結者，其證言或鑑定意見，
    不得作為證據。此依法律規定不得作為證據者，依證據排除
    法則，當然無證據能力。故當事人、代理人或辯護人於法院
    調查證據時，就有上述情形之傳聞證據，雖未於言詞辯論終
    結前聲明異議，仍不得適用同法第159 條之5 之規定，取得
    證據能力。又修正刑事訴訟法施行前，已繫屬於各級法院之
    案件，其以後之訴訟程序，應依修正刑事訴訟法終結之，為
    刑事訴訟法施行法第7 條之3 前段所明定。而被害人、告訴
    人均非刑事訴訟法第3 條所稱「當事人」，乃當事人以外之
    第三人，如依同法第271 條第2 項、第271 條之1 第1 項規
    定，到庭單純陳述意見，固無庸具結；倘係就與待證事實有
    重要關係之親身知覺、體驗之事實陳述者，即係居於證人之
    地位，自應依同法第186 條第1 項規定，命其具結，使知悉
    其有據實陳述之義務，以擔保其證言之真實性，此經合法踐
    行人證之調查程序所為供述，才具有證據能力（最高法院99
    年度台上字第3836號判決意旨參照）。黎嵩山於100 年4 月
    8 日偵訊中固以告訴人身分到庭，惟既已當庭陳述被害經過
    ，即係居於證人地位依法則應具結，而未具結，故黎嵩山於
    偵訊中之證詞無證據能力。
  (三)末按醫師法第十二條第一項規定：醫師執行業務時，應製作
    病歷，並簽名或蓋章及加註執行年、月、日。第二項規定：
    前項病歷，除應於首頁載明病人姓名、出生年、月、日、性
    別及住址等基本資料外，其內容至少應載明下列事項：一、
    就診日期。二、主訴。三、檢查項目及結果。四、診斷或病
    名。五、治療、處置或用藥等情形。六、他應記載事項。因
    此，醫師執行醫療業務時，不論患者是因病尋求診療，或因
    特殊目的而就醫，醫師於診療過程中，應依醫師法之規定，
    製作病歷，此一病歷之製作，均屬醫師於醫療業務過程中所
    須製作之紀錄文書，而且每一醫療行為均屬可分，因其接續
    之看診行為而構成醫療業務行為，其中縱有因訴訟目的，例
    如被毆傷而尋求醫師之治療，對醫師而言，仍屬其醫療業務
    行為之一部分，仍應依法製作病歷，則該病歷仍屬業務上所
    製作之紀錄文書，與通常之醫療行為所製作之病歷無殊，自
    屬刑事訴訟法第159 條之4 第2 款所稱從事業務之人於業務
    上所須製作之紀錄文書，而診斷證明書係依病歷所轉錄之證
    明文書，自仍屬本條項之證明文書( 最高法院97年度台上字
    第666 號判決意旨參照）。本判決以下所援用之病歷資料及
    診斷證明書雖為被告以外之人於審判外之陳述，惟乃醫師於
    業務上所製作之紀錄文書，依據上開說明自屬刑事訴訟法第
    159 條之4 第2 款所稱從事業務之人於業務上所須製作之紀
    錄文書，而被告又無提出該業務上文書有顯不可信之情況，
    故上開證據均有證據能力。
四、經查：
  (一)被告於檢察官聲請簡易判決處刑書所載時、地，基於傷害人
    身體之故意，出拳攻擊黎嵩山之右眼，使黎嵩山受有右眼眼
    球鈍、挫傷之傷害事實，業據黎嵩山於本院審理時證述綦詳
    （本院卷第73至75頁），復參以黎嵩山提出之正明眼科診所
    診斷證明書及本院依職權調取正明眼科診所病歷紀錄（臺中
    市政府警察局烏日分局刑案偵查卷第12頁、本院卷第58頁）
    ，該診斷證明書及病歷紀錄所載黎嵩山之傷勢核與黎嵩山所
    指訴之傷處尚屬相符，且黎嵩山於正明眼科診所亦有領藥紀
    錄，顯見黎嵩山所證情節，即非無憑；至雖正明眼科診所回
    函稱黎嵩山受傷之部位需持續追蹤，而黎嵩山並未回診等語
    ，惟於同年6 月4 日、10日、24日黎嵩山均前往周眼科診所
    就受傷之右眼就診，亦業據黎嵩山證述如前，並有行政院衛
    生署中央健康保險局100 年9 月29日健保醫字第1000037828
    號函（本院卷第60至61頁）1 紙附卷可稽，足認黎嵩山右眼
    受傷後有持續追蹤之事實。復參以被告於警詢時陳稱：當日
    案發後有許多主委主動與黎嵩山商談和解事宜，也有許多朋
    友前往協調，總共去了4 次。伊父親當日叫伊向黎嵩山下跪
    ，但主委稱並非大事，不用下跪，但伊知道那一天的動作是
    不對的（臺中市政府警察局烏日分局刑案偵查卷第4 至5 頁
    ）等語。惟被告當日為指揮交通之人，為維持車輛秩序與行
    人安全，方要求黎嵩山將車輛移置，所從事之作為顯屬正當
    ，若其並未動手攻擊黎嵩山，造成黎嵩山受傷之事實，何以
    眾人多次陪同被告向黎嵩山道歉，請求黎嵩山原諒，並欲與
    黎嵩山洽談和解？再參以被告於警詢、偵訊、本院審理時亦
    自承確與黎嵩山發生爭執，其間並有拉扯之事實，可認證人
    所證情節，即非子虛攀誣之詞，應與事實相符，均可採信。
    至被告辯稱依照卷附照片黎嵩山並無受傷之事實云云，惟衡
    諸常情，眼睛為人體精細之部位，在遭受攻擊後，本極易受
    傷，但除非明顯紅腫、出血使肉眼得以判斷眼睛受傷之事實
    ，否則需由醫生以儀器加以檢測方得以知悉受傷程度，而黎
    嵩山於本院審理期日中亦具結證稱當日乃係於正明眼科診所
    診療室中，由醫生透過儀器判斷眼睛狀況（本院卷第74頁）
    等語，又依據上開正明眼科診所回函醫師乃係在診斷後方開
    具上開診斷證明書，是被告單以上開照片推認黎嵩山無受傷
    之事實，純屬個人臆測之詞，洵不足採。又被告雖一再辯稱
    其從駕駛窗戶出拳，以方向來說不可能打到黎嵩山受傷之右
    眼云云，惟黎嵩山所駕駛之遊覽車為低底盤之遊覽車，此有
    卷附照片1 紙（本院卷第31頁）附卷可參，黎嵩山坐在駕駛
    座上位置之高度與一般人站立高度相同，亦為黎嵩山於本院
    證述在案（本院卷第74頁反面），故在被告與黎嵩山面對面
    發生爭執時，被告出拳攻擊黎嵩山，臉部均為被告可攻擊之
    範圍，被告一再辯稱不可能會傷害到黎嵩山右眼云云，均不
    足採。復按有關刑之量定，乃實體法上賦予法院得為自由裁
    量之事項，倘原審法院量刑未逾越法律所規定之範圍，又無
    濫用權限之情形，即不得任意指摘為違法或不當，原審量處
    被告拘役50日並未逾越法律規定之範圍，自尚難謂有何違法
    或不當之處，是被告上訴意旨稱量刑過重云云，為無理由。
    末以，被告雖聲請傳喚正明眼科診所醫師以證明開立診斷證
    明書之日期，及黎嵩山受傷之程度云云，惟本院已調取正明
    眼科診所之病歷紀錄及行政院衛生署中央健康保險局相關資
    料，已足堪認定診斷證明書開立之日期及黎嵩山受傷情況，
    故被告聲請傳喚正明眼科診所醫師到庭作證並無必要，附此
    敘明。
  (二)本件事證明確，被告前開所辯，顯係飾卸之詞，不足採信，
    其犯行均堪認定。
五、綜上，原審予以論罪科刑，其認事用法並無違誤，量刑亦屬
    妥適，被告上訴，核無理由，應予駁回。
據上論斷，應依刑事訴訟法第455 條之1 第1 項、第3 項、第36
8 條、第373 條，判決如主文。
本案經檢察官陳囿辰到庭執行職務。
中    華    民    國  100     年    11    月    3     日
                  刑事第七庭審判長法  官  鄭吉雄
                                  法  官  陳振嘉
                                  法  官  許菁樺
以上正本證明與原本無異。
不得上訴。
                                  書記官  劉寶霞
中    華    民    國   100    年    11    月    3     日